臺灣士林地方法院民事裁定　　　　　　　94年度財管字第63號
聲　請　人　台北市立浩然敬老院
法定代理人　孫麗珠
被繼承人　　甲○○（死亡）
　　　　　　　　　　　生前住台北市○○區○○路75號
上列聲請人聲請選任被繼承人甲○○遺產管理人事件，本院裁定
如下：
    主      文
指定財政部國有財產局臺灣北區辦事處為被繼承人甲○○（男、
民國3 年5 月6 日出生，生前籍設台北市○○區○○路75號，身
分證統一編號：Ｚ000000000 號，於民國94年6 月24日死亡）之
遺產管理人。
准對被繼承人甲○○之繼承人為承認繼承之公示催告。
被繼承人甲○○之繼承人，應自前項公示催告最後登載新聞紙之
日起，壹年貳月內承認繼承，上述期限屆滿，無繼承人承認繼承
時，被繼承人甲○○之遺產，於清償債權並交付遺贈物後，如有
賸餘即歸屬國庫。
財政部國有財產局臺灣北區辦事處應於收受本裁定之日起貳月內
將本裁定登載公報、新聞紙或其他相類之傳播工具，並將登載證
據檢送本院，逾期視為撤回公示催告之聲請。
    理      由
一、按大陸地區人民繼承臺灣地區人民之遺產，應於繼承開始起
    3 年內以書面向被繼承人住所地之法院為繼承之表示；又前
    條第1 項之遺產事件，其繼承人全部為大陸地區人民者，除
    應適用第68條之情形者外，由繼承人、利害關係人或檢察官
    聲請法院指定財政部國有財產局為遺產管理人，臺灣地區與
    大陸地區人民關係條例第66條、第67條之1 分別定有明文。
    次按繼承開始時，繼承人有無不明，而無親屬會議或親屬會
    議未於一個月內選定遺產管理人者，利害關係人得聲請法院
    選任遺產管理人，並由法院依公示催告程序，定6 個月以上
    之期限，公告繼承人，命其於期限內承認繼承，民法第1177
    條、第1178條第1 項、第2 項規定甚明。
二、本件聲請意旨略以：被繼承人甲○○於民國77年12月9 日進
    住台北市立浩然敬老院安養，為共同生活戶戶民，於94年6
    月24日因病在台北市立陽明醫院辭世並遺有財產，聲請人與
    其具有利害關係，而甲○○查無民法第1131條所定親屬，足
    資召開親屬會議以定遺產管理人，然據被繼承人甲○○之院
    民資料所載，其尚有大陸地區繼承人，爰依民法第1178條第
    2 項及臺灣地區與大陸地區人民關係條例第67條之1 之規定
    ，聲請指定財政部國有財產局臺灣北區辦事處為被繼承人之
    遺產管理人等語。
三、經查，聲請人主張之上開事實，業據提出被繼承人除戶戶籍
    謄本、院民資料調查表、死亡院民財物清點紀錄表等件為證
    ，經本院依職權向被繼承人生前設籍所在之戶政事務所調取
    全戶戶籍謄本，未查得被繼承人有其他繼承人或親屬，此有
    卷附台北市松山區戶政事務所94年7 月15日北市松戶字第09
    430624900 號函、台北市南港區戶政事務所94年8 月29日北
    市南戶字第09430566100 號函、台北市大安區戶政事務所94
    年10月3 日北市安戶字第09431364900 號函、台北市士林區
    戶政事務所94年10月21日北市士戶二字第09431382100 號函
    、台北縣新店市戶政事務所94年8 月2 日北縣店戶字第0940
    006330號函、桃園縣龍潭鄉戶政事務所94年9 月20日桃龍戶
    字第0940004158號函等檢送之戶籍謄本資料在卷可參。此外
    ，目前亦無被繼承人之大陸地區繼承人曾向本院表示繼承，
    則被繼承人死亡之後，迄無人繼承其遺產，親屬會議亦無法
    組成，依民法第1185條之規定，其遺產將歸屬於國庫，本院
    認財政部國有財產局臺灣北區辦事處為國有財產之主管機關
    ，因認選任其為被繼承人遺產管理人為宜，爰裁定如主文所
    示，並依職權為承認繼承之公示催告。
四、又公示催告之公告，應黏貼於法院之公告處，並登載於公報
    、新聞紙或其他相類之傳播工具。前項登載公報、新聞紙或
    其他相類之傳播工具之日期或期間由法院定之。聲請人未依
    前項規定登載者，視為撤回公示催告之聲請。民事訴訟法第
    542 條定有明文。本院既准聲請人之聲請選任財政部國有財
    產局臺灣北區辦事處為被繼承人甲○○之遺產管理人，並為
    繼承人承認繼承之公示催告，爰併依上開規定裁定如主文第
    4 項所示。
中　　華　　民　　國　　94　　年　　11　　月　　8 　　日
                  家事法庭  法  官  李昆霖
以上正本證明與原本無異。
如對本裁定抗告，應於裁定送達後10日內向本院提出抗告狀。
中　　華　　民　　國　　94　　年　　11　　月　　8 　　日
                            書記官  李佳穎
